---
output: 
    html_document:
        self_contained: true
        css: styles_simulateur.css
runtime: shiny
---


# Simulateur d'équivalences monétaires {.tabset}

<br>

## <FONT COLOR="#B4B1B1">Lien social</FONT>

<br>

*Le temps passé correspond au temps que prennent les commerçants pour échanger avec leurs clients sur des sujets privés.*

```{r, echo=FALSE}
library(shiny)

fluidPage(
  fluidRow(
    # Colonne gauche (Paramètres)
    column(
      width = 6,  # 50% de largeur
      h3("Paramètres"),
      br(),
      numericInput(
        inputId = 'temps_discu',
        label = "Temps passé par semaine (en heures)",
        value = 2.5,
        step = 0.1
      ),
      numericInput(
        inputId = 'nb_semaines',
        label = "Nombre de semaines travaillées (par an)",
        value = 47,
        step = 1
      ),
      numericInput(
        inputId = 'taux_horaire',
        label = "Taux horaire d'un salaire chargé (en €)",
        value = 53,
        step = 1
      ),
      numericInput(
        inputId = 'nb_commerces',
        label = "Nombre total de commerces à l'échelle souhaitée (ex : la ville)",
        value = 1000,
        step = 100
      ),
      numericInput(
        inputId = 'super_co',
        label = 'Taux de "super commerçant·es"',
        value = 0.2,
        step = 0.1
      )
    ),
    
    # Colonne droite (Calculs)
    column(
      width = 6,  # 50% de largeur
      h3("Calcul"),
      br(),
      div(
        style = "border: 0px; padding: 20px; border-radius: 15px; background-color: #e8e8e8;",
        HTML("🔎 <b>Bénéfice d'un commerce</b><br><i>Temps passé par semaine (en heures)</i> * <i>Nombre de semaines travaillées (par an)</i> * <i>Taux horaire d'un salaire chargé (en €)</i>")
      ),
      div(style = "border-left: 4px solid #ccc; padding-left: 10px; margin-top: 10px;",
          textOutput("benefice_commerce")),
      br(),
      br(),
      br(),
      div(
        style = "border: 0px; padding: 20px; border-radius: 15px; background-color: #e8e8e8;",
        HTML("🔎 <b>Bénéfice à l'échelle d'une rue/d'un quartier</b><br><i>Bénéfice d'un commerce</i> * <i>Nombre total de commerces à l'échelle souhaitée</i> * <i>Taux de 'super commerçant·es'</i>")
      ),
      div(style = "border-left: 4px solid #ccc; padding-left: 10px; margin-top: 10px;",
          textOutput("benefice_quartier"))
    )
  )
)
```

```{r, echo=FALSE}
# Serveur Shiny pour calculer les bénéfices
output$benefice_commerce <- renderText({
  result <- input$temps_discu * input$nb_semaines * input$taux_horaire
  paste(
    input$temps_discu, "*", input$nb_semaines, "*", input$taux_horaire,
    "=", format(as.integer(result), nsmall = 1, big.mark = " "), "€"
  )
})

output$benefice_quartier <- renderText({
  result_commerce <- input$temps_discu * input$nb_semaines * input$taux_horaire
  result_quartier <- result_commerce * input$nb_commerces * input$super_co
  paste(
    as.integer(result_commerce), "*", input$nb_commerces, "*", input$super_co,
    "=", format(as.integer(result_quartier), nsmall = 1, big.mark = " "), "€"
  )
})
```

## <FONT COLOR="#004654">Solidarités</FONT>


<br>

*Le temps passé correspond au temps que prennent les commerçants pour venir en aide aux personnes dans le besoin.*

```{r, echo=FALSE}
fluidPage(
  fluidRow(
    # Colonne gauche (Paramètres)
    column(
      width = 6,  # 50% de largeur
      h3("Paramètres"),
      br(),
      numericInput(
        inputId = 'temps_discu2',
        label = "Temps passé par semaine (en heures)",
        value = 0.5,
        step = 0.1
      ),
      numericInput(
        inputId = 'nb_semaines2',
        label = "Nombre de semaines travaillées (par an)",
        value = 47,
        step = 1
      ),
      numericInput(
        inputId = 'taux_horaire2',
        label = "Taux horaire d'un salaire chargé (en €)",
        value = 53,
        step = 1
      ),
      numericInput(
        inputId = 'dons',
        label = "Nombre de dons (par semaine)",
        value = 2,
        step = 1
      ),
      numericInput(
        inputId = 'cout_don',
        label = "Coût du don",
        value = 0.5,
        step = 0.1
      ),
      numericInput(
        inputId = 'nb_commerces2',
        label = "Nombre total de commerces à l'échelle souhaitée (ex : la ville)",
        value = 1000,
        step = 100
      ),
      numericInput(
        inputId = 'super_co2',
        label = 'Taux de "super commerçant·es"',
        value = 0.2,
        step = 0.1
      )
    ),
    
    # Colonne droite (Calculs)
    column(
      width = 6,  # 50% de largeur
      h3("Calcul"),
      br(),
      div(
        style = "border: 0px; padding: 20px; border-radius: 15px; background-color: #e8e8e8;",
        HTML("🔎 <b>Bénéfice d'un commerce</b><br><i>Temps passé par semaine (en heures)</i> * <i>Nombre de semaines travaillées (par an)</i> * <i>Taux horaire d'un salaire chargé (en €)</i> + <i>Nombre de dons (par semaine)</i> * <i>Nombre de semaines travaillées (par an)</i> * <i>Coût du don</i>")
      ),
      div(style = "border-left: 4px solid #ccc; padding-left: 10px; margin-top: 10px;",
          textOutput("benefice_commerce2")),
      br(),
      br(),
      br(),
      div(
        style = "border: 0px; padding: 20px; border-radius: 15px; background-color: #e8e8e8;",
        HTML("🔎 <b>Bénéfice à l'échelle d'une rue/d'un quartier</b><br><i>Bénéfice d'un commerce</i> * <i>Nombre total de commerces à l'échelle souhaitée</i> * <i>Taux de 'super commerçant·es'</i>")
      ),
      div(style = "border-left: 4px solid #ccc; padding-left: 10px; margin-top: 10px;",
          textOutput("benefice_quartier2"))
    )
  )
)
```

```{r, echo=FALSE}
# Serveur Shiny pour calculer les bénéfices
output$benefice_commerce2 <- renderText({
  result2 <- (input$temps_discu2 * input$nb_semaines2 * input$taux_horaire2) + (input$dons * input$cout_don * input$nb_semaines2)
  paste(
    input$temps_discu2, "*", input$nb_semaines2, "*", input$taux_horaire2, "+",
    input$dons, "*", input$cout_don, "*", input$nb_semaines2,
    "=", format(as.integer(result2), nsmall = 1, big.mark = " "), "€"
  )
})

output$benefice_quartier2 <- renderText({
  result_commerce2 <- (input$temps_discu2 * input$nb_semaines2 * input$taux_horaire2) + (input$dons * input$cout_don * input$nb_semaines2)
  result_quartier2 <- result_commerce2 * input$nb_commerces2 * input$super_co2
  paste(
    as.integer(result_commerce2), "*", input$nb_commerces2, "*", input$super_co2,
    "=", format(as.integer(result_quartier2), nsmall = 1, big.mark = " "), "€"
  )
})
```

## <FONT COLOR="#0097B2">Vie de quartier</FONT>

<br>

*Le temps passé correspond au temps que prennent les commerçants pour organiser un (des) évènement(s) de quartier.*

```{r, echo=FALSE}
fluidPage(
  fluidRow(
    # Colonne gauche (Paramètres)
    column(
      width = 6,  # 50% de largeur
      h3("Paramètres"),
      br(),
      numericInput(
        inputId = 'temps_discu3',
        label = "Temps passé par semaine (en heures)",
        value = 0.5,
        step = 0.1
      ),
      numericInput(
        inputId = 'nb_semaines3',
        label = "Nombre de semaines travaillées (par an)",
        value = 47,
        step = 1
      ),
      numericInput(
        inputId = 'taux_horaire3',
        label = "Taux horaire d'un salaire chargé (en €)",
        value = 53,
        step = 1
      ),
      numericInput(
        inputId = 'dons3',
        label = "Montant des dons (par an)",
        value = 200,
        step = 10
      ),
      numericInput(
        inputId = 'nb_commerces3',
        label = "Nombre total de commerces à l'échelle souhaitée (ex : la ville)",
        value = 1000,
        step = 100
      ),
      numericInput(
        inputId = 'super_co3',
        label = 'Taux de "super commerçant·es"',
        value = 0.2,
        step = 0.1
      )
    ),
    
    # Colonne droite (Calculs)
    column(
      width = 6,  # 50% de largeur
      h3("Calcul"),
      br(),
      div(
        style = "border: 0px; padding: 20px; border-radius: 15px; background-color: #e8e8e8;",
        HTML("🔎 <b>Bénéfice d'un commerce</b><br><i>Temps passé par semaine (en heures)</i> * <i>Nombre de semaines travaillées (par an)</i> * <i>Taux horaire d'un salaire chargé (en €)</i> + <i>Montant des dons (par an)</i>")
      ),
      div(style = "border-left: 4px solid #ccc; padding-left: 10px; margin-top: 10px;",
          textOutput("benefice_commerce3")),
      br(),
      br(),
      br(),
      div(
        style = "border: 0px; padding: 20px; border-radius: 15px; background-color: #e8e8e8;",
        HTML("🔎 <b>Bénéfice à l'échelle d'une rue/d'un quartier</b><br><i>Bénéfice d'un commerce</i> * <i>Nombre total de commerces à l'échelle souhaitée</i> * <i>Taux de 'super commerçant·es'</i>")
      ),
      div(style = "border-left: 4px solid #ccc; padding-left: 10px; margin-top: 10px;",
          textOutput("benefice_quartier3"))
    )
  )
)
```

```{r, echo=FALSE}
# Serveur Shiny pour calculer les bénéfices
output$benefice_commerce3 <- renderText({
  result3 <- input$temps_discu3 * input$nb_semaines3 * input$taux_horaire3 + input$dons3
  paste(
    input$temps_discu3, "*", input$nb_semaines3, "*", input$taux_horaire3, "+", input$dons3,
    "=", format(as.integer(result3), nsmall = 1, big.mark = " "), "€"
  )
})

output$benefice_quartier3 <- renderText({
  result_commerce3 <- input$temps_discu3 * input$nb_semaines3 * input$taux_horaire3 + input$dons3
  result_quartier3 <- result_commerce3 * input$nb_commerces3 * input$super_co3
  paste(
    as.integer(result_commerce3), "*", input$nb_commerces3, "*", input$super_co3,
    "=", format(as.integer(result_quartier3), nsmall = 1, big.mark = " "), "€"
  )
})
```


## <FONT COLOR="#00A589">Santé et sécurité</FONT>

<br>

*Le temps passé correspond au temps que prennent les commerçants pour intervenir en cas d'incidents dans le domaine public.*

```{r, echo=FALSE}
fluidPage(
  fluidRow(
    # Colonne gauche (Paramètres)
    column(
      width = 6,  # 50% de largeur
      h3("Paramètres"),
      br(),
      numericInput(
        inputId = 'temps_discu4',
        label = "Temps passé par semaine (en heures)",
        value = 0.83,
        step = 0.1
      ),
      numericInput(
        inputId = 'nb_semaines4',
        label = "Nombre de semaines travaillées (par an)",
        value = 47,
        step = 1
      ),
      numericInput(
        inputId = 'taux_horaire4',
        label = "Taux horaire d'un salaire chargé (en €)",
        value = 53,
        step = 1
      ),
      numericInput(
        inputId = 'nb_commerces4',
        label = "Nombre total de commerces à l'échelle souhaitée (ex : la ville)",
        value = 1000,
        step = 100
      ),
      numericInput(
        inputId = 'super_co4',
        label = 'Taux de "super commerçant·es"',
        value = 0.2,
        step = 0.1
      )
    ),
    
    # Colonne droite (Calculs)
    column(
      width = 6,  # 50% de largeur
      h3("Calcul"),
      br(),
      div(
        style = "border: 0px; padding: 20px; border-radius: 15px; background-color: #e8e8e8;",
        HTML("🔎 <b>Bénéfice d'un commerce</b><br><i>Temps passé par semaine (en heures)</i> * <i>Nombre de semaines travaillées (par an)</i> * <i>Taux horaire d'un salaire chargé (en €)</i>")
      ),
      div(style = "border-left: 4px solid #ccc; padding-left: 10px; margin-top: 10px;",
          textOutput("benefice_commerce4")),
      br(),
      br(),
      br(),
      div(
        style = "border: 0px; padding: 20px; border-radius: 15px; background-color: #e8e8e8;",
        HTML("🔎 <b>Bénéfice à l'échelle d'une rue/d'un quartier</b><br><i>Bénéfice d'un commerce</i> * <i>Nombre total de commerces à l'échelle souhaitée</i> * <i>Taux de 'super commerçant·es'</i>")
      ),
      div(style = "border-left: 4px solid #ccc; padding-left: 10px; margin-top: 10px;",
          textOutput("benefice_quartier4"))
    )
  )
)
```

```{r, echo=FALSE}
# Serveur Shiny pour calculer les bénéfices
output$benefice_commerce4 <- renderText({
  result4 <- input$temps_discu4 * input$nb_semaines4 * input$taux_horaire4 
  paste(
    input$temps_discu4, "*", input$nb_semaines4, "*", input$taux_horaire4,
    "=", format(as.integer(result4), nsmall = 1, big.mark = " "), "€"
  )
})

output$benefice_quartier4 <- renderText({
  result_commerce4 <- input$temps_discu4 * input$nb_semaines4 * input$taux_horaire4
  result_quartier4 <- result_commerce4 * input$nb_commerces4 * input$super_co4
  paste(
    as.integer(result_commerce4), "*", input$nb_commerces4, "*", input$super_co4,
    "=", format(as.integer(result_quartier4), nsmall = 1, big.mark = " "), "€"
  )
})
```


## <FONT COLOR="#FF5757">Espace public</FONT>

<br>

*Le temps passé correspond au temps que prennent les commerçants pour nettoyer les abords de leur magasin et entretenir leur devanture.*

```{r, echo=FALSE}
fluidPage(
  fluidRow(
    # Colonne gauche (Paramètres)
    column(
      width = 6,  # 50% de largeur
      h3("Paramètres"),
      br(),
      numericInput(
        inputId = 'temps_discu6',
        label = "Temps passé par semaine (en heures)",
        value = 1.25,
        step = 0.1
      ),
      numericInput(
        inputId = 'nb_semaines6',
        label = "Nombre de semaines travaillées (par an)",
        value = 47,
        step = 1
      ),
      numericInput(
        inputId = 'taux_horaire6',
        label = "Taux horaire d'un salaire chargé (en €)",
        value = 53,
        step = 1
      ),
      numericInput(
        inputId = 'nb_commerces6',
        label = "Nombre total de commerces à l'échelle souhaitée (ex : la ville)",
        value = 1000,
        step = 100
      ),
      numericInput(
        inputId = 'super_co6',
        label = 'Taux de "super commerçant·es"',
        value = 0.15,
        step = 0.1
      )
    ),
    
    # Colonne droite (Calculs)
    column(
      width = 6,  # 50% de largeur
      h3("Calcul"),
      br(),
      div(
        style = "border: 0px; padding: 20px; border-radius: 15px; background-color: #e8e8e8;",
        HTML("🔎 <b>Bénéfice d'un commerce</b><br><i>Temps passé par semaine (en heures)</i> * <i>Nombre de semaines travaillées (par an)</i> * <i>Taux horaire d'un salaire chargé (en €)</i>")
      ),
      div(style = "border-left: 4px solid #ccc; padding-left: 10px; margin-top: 10px;",
          textOutput("benefice_commerce6")),
      br(),
      br(),
      br(),
      div(
        style = "border: 0px; padding: 20px; border-radius: 15px; background-color: #e8e8e8;",
        HTML("🔎 <b>Bénéfice à l'échelle d'une rue/d'un quartier</b><br><i>Bénéfice d'un commerce</i> * <i>Nombre total de commerces à l'échelle souhaitée</i> * <i>Taux de 'super commerçant·es'</i>")
      ),
      div(style = "border-left: 4px solid #ccc; padding-left: 10px; margin-top: 10px;",
          textOutput("benefice_quartier6"))
    )
  )
)
```

```{r, echo=FALSE}
# Serveur Shiny pour calculer les bénéfices
output$benefice_commerce6 <- renderText({
  result6 <- input$temps_discu6 * input$nb_semaines6 * input$taux_horaire6 
  paste(
    input$temps_discu6, "*", input$nb_semaines6, "*", input$taux_horaire6,
    "=", format(as.integer(result6), nsmall = 1, big.mark = " "), "€"
  )
})

output$benefice_quartier6 <- renderText({
  result_commerce6 <- input$temps_discu6 * input$nb_semaines6 * input$taux_horaire6
  result_quartier6 <- result_commerce6 * input$nb_commerces6 * input$super_co6
  paste(
    as.integer(result_commerce6), "*", input$nb_commerces6, "*", input$super_co6,
    "=", format(as.integer(result_quartier6), nsmall = 1, big.mark = " "), "€"
  )
})
```

